【裁判字號】    98,上訴,689
【裁判日期】    980730
【裁判案由】    違反毒品危害防制條例
【裁判全文】
臺灣高等法院臺中分院刑事判決         98年度上訴字第689號
上  訴  人
即  被  告  丙○○
                    515號
                    （現於臺灣嘉義監獄執行中）
上  訴  人
即  被  告  丁○○
                    53巷3弄.
                    （現於臺灣臺中監獄執行中）
上列2人共同
指定辯護人  本院公設辯護人王金陵
上列上訴人因違反毒品危害防制條例案件，不服臺灣彰化地方法
院97年度訴字第3191號中華民國98年2月2日第一審判決（起訴案
號：臺灣彰化地方法院檢察署97年度偵字第9597、9598號），提
起上訴，本院判決如下：
    主  文
原判決撤銷。
丙○○犯如附表所示之罪，均累犯，各處如附表所示之刑（包含
主刑及從刑）。應執行有期徒刑拾陸年；未扣案之販賣毒品所得
新臺幣壹仟元沒收，如全部或一部不能沒收時，以其財產抵償之
；未扣案之販賣毒品所得新臺幣陸仟伍佰元與丁○○連帶沒收，
如全部或一部不能沒收時，以其與丁○○之財產連帶抵償之。
丁○○犯如附表編號二至五所示之罪，均累犯，各處如附表編號
二至五所示之刑（包含主刑及從刑）。應執行有期徒刑拾肆年，
未扣案之販賣毒品所得新臺幣陸仟伍佰元與丙○○連帶沒收，如
全部或一部不能沒收時，以其與丙○○之財產連帶抵償之。
    事  實
一、丙○○前於民國92年間因施用毒品案件，經依法院裁定送入
    戒治處所施以強制戒治，於90年12月7 日停止戒治付保護管
    束，於93年1月9日因法律修正出監，並經臺灣彰化地方法院
    以92年度訴字第1136號判決判處有期徒刑10月確定；又因竊
    盜案件，經本院以93年度上易字第1191號判決判處有期徒刑
    8月確定，2 案並經本院以94年度聲字第464號裁定定應執行
    刑為有期徒刑1年4月確定；另因施用毒品等案件，經臺灣彰
    化地方法院以94年度訴字第1196號判決判處有期徒刑1年、8
    月，應執行有期徒刑1年6月確定，又因竊盜案件，經本院以
    94年度上易字第1186號判決判處有期徒刑10月確定，2 案並
    經本院以95年度聲字第10號裁定定應執行刑為有期徒刑2年3
    月確定，與前開案件接續執行後，因減刑於96年7月16 日假
    釋期滿未經撤銷視為執行完畢。丁○○前於94、95年間因施
    用毒品等案件，分別經臺灣板橋地方法院以94年度訴字第20
    49號判決判處有期徒刑10月確定；及經臺灣板橋地方法院以
    95年度訴字第1939號判決判處有期徒刑10月確定，後案並經
    該院以96年度聲減字第163號裁定減刑為有期徒刑5月確定，
    2案接續執行後於96年7月16日縮刑期滿執行完畢。2 人詎猶
    不知悔改，明知海洛因為毒品危害防制條例第2條第2項第 1
    款所列管之第一級毒品，不得非法持有、販賣，丙○○仍基
    於販賣第一級毒品海洛因以營利之犯意，於如附表編號一所
    示之時間、地點，以如附表編號一所示高於進價之價格，販
    賣如附表編號一所示之第一級毒品海洛因予乙○○，而獲取
    價差為利潤。丙○○、丁○○另基於販賣第一級毒品海洛因
    以營利之各別犯意聯絡，分別於如附表編號二至五所示之時
    間地點，以由丙○○提供第一級毒品海洛因，由丁○○出面
    以如附表編號二至五所示之價格販賣如附表編號二至五所示
    之第一級毒品海洛因予乙○○。嗣乙○○因施用毒品案件於
    臺灣彰化地方法院97年度訴字第1269號案件審理中、97年度
    訴字第1884、1985號案件準備程序中供出其施用毒品來源為
    綽號「邱員」之成年男子，為警循線查獲，而查悉上情。
二、案經彰化縣警察局芳苑分局報告臺灣彰化地方法院檢察署檢
    察官偵查起訴。
    理  由
壹、證據能力部分：
一、按被告以外之人於審判外之言詞或書面陳述，除法律有規定
    者外，不得作為證據。又被告以外之人於審判外之陳述，雖
    不符前4 條之規定，而經當事人於審判程序同意作為證據，
    法院審酌該言詞陳述或書面陳述作成時之情況，認為適當者
    ，亦得為證據。當事人、代理人或辯護人於法院調查證據時
    ，知有第159條第1項不得為證據之情形，而未於言詞辯論終
    結前聲明異議者，視為有前項同意，刑事訴訟法159條第1項
    、第159條之5分別定有明文。查證人乙○○於警詢時之陳述
    ，以及證人即共同被告丙○○、丁○○於警詢時除關於自己
    部分之陳述，就有關於其他共同被告所為之陳述，固係審判
    外之陳述而屬傳聞證據，惟檢察官、上訴人即被告（下稱被
    告）丙○○、丁○○及其辯護人就上開審判外之陳述，於本
    院審理中，知有該項證據，均未曾於言詞辯論終結前聲明異
    議或不加爭執，而本院審酌該等證人陳述作成時之情況，並
    無違法取證及證明力過低之瑕疵，亦認以之作為證據為適當
    ，依前揭規定說明，自有證據能力。
二、次按被告以外之人於審判外向法官所為之陳述，得為證據，
    刑事訴訟法第159條之1第1 項定有明文。查證人乙○○於原
    審97年訴字第1269號97年6月11日審理時、97年7月16日於原
    審97年訴字第1884、1985號案97年7 月16日準備程序時向法
    官所為之陳述，依上開規定，自有證據能力。
三、另按被告以外之人（包括證人、鑑定人、告訴人、被害人及
    共同被告等）於審判外之陳述雖不符刑事訴訟法第159 條之
    1至之4等4 條之規定，而經當事人於審判程序同意作為證據
    ，法院審酌該言詞陳述或書面陳述作成時之情況，認為適當
    者，亦得為證據；當事人、代理人或辯護人於法院調查證據
    時，知有刑事訴訟法第159條第1項不得為證據之情形，而未
    於言詞辯論終結前聲明異議者，視為有前項之同意，同法第
    15 9條之5 定有明文。立法意旨在於傳聞證據未經當事人之
    反對詰問予以核實，原則上先予排除。惟若當事人已放棄反
    對詰問權，於審判程序中表明同意該等傳聞證據可作為證據
    ；或於言詞辯論終結前未聲明異議，基於尊重當事人對傳聞
    證據之處分權，及證據資料愈豐富，愈有助於真實發見之理
    念，且強化言詞辯論主義，使訴訟程序得以順暢進行，上開
    傳聞證據亦均具有證據能力。查檢察官、被告對於本案卷內
    相關證人之證述、文書卷證資料（除上述一二外），並未就
    有合於刑事訴訟法第159條第1項不得為證據之情形於本院言
    詞辯論終結前聲明異議，且上述證人之證述、文書卷證資料
    亦經本院於審理期日逐一提示、朗讀，並告以要旨，本院復
    審酌相關證人證述筆錄製成、文書卷證資料取得，並無證據
    顯示有何違背程序規定情事，依據上述之說明，均應具有證
    據能力。
貳、實體部分：
一、訊據被告丙○○、丁○○於對於前開犯罪事實均坦承不諱，
    核與證人乙○○於警詢時、另案於本院準備程序及審理中、
    證人即共同被告丙○○、丁○○於警、偵訊及本院審理中證
    述情節相符，並有證人乙○○以000000000 號電話與被告丁○○持用之手機門號0000000000號通聯紀錄、彰化縣警察局
    芳苑分局指認犯罪嫌疑人紀錄表、現場照片、乙○○照片等
    件在卷可稽。被告丙○○於本院審理時先稱：「當初在偵查
    中檢察官要我承認說他會追加起訴結果沒有。我已經有一件
    被判了18年了，本件還這樣判實在不合理。我當初會承認就
    是因為已經有一條罪了，想說再承認也沒有差，事實上我沒
    有賣毒品給乙○○。」，後改稱：「（對於你97年11月25日
    原審準備程序所言筆錄有何意見？）這是我說的沒錯，內容
    正確。（對你於98年1 月15日原審審理中所言之筆錄有何意
    見？）是我說的沒錯，內容正確。」、「（有何辯解？）我
    承認有賣本案的5 次毒品。」，先後所供已有不一致，且與
    其之前所述亦有不同，是認被告丙○○上開辯解屬卸責之詞
    ，委無足取。第查，按販賣第一級毒品海洛因係違法行為，
    非可公然為之，而海洛因亦無公定價格，係可任意分裝增減
    分量，且每次買賣之價格、數量，亦隨時依雙方之關係深淺
    、資力、需求量、對行情之認知、來源是否充裕、查緝是否
    嚴緊、購買者被查獲時供述購買對象之可能風險之評估等因
    素，而異其標準，機動調整，非可一概論之。從而販賣之利
    得，除非經行為人詳細供出各次所販賣之毒品之進價及售價
    ，且數量俱臻明確外，實難察得其交易實情，然販賣者從價
    差或量差中牟利，方式雖異，惟其販賣行為在意圖營利則屬
    同一。從而，舉凡有償交易，除足以反證其確係另基於某種
    非圖利本意之關係外，通常尚難因無法查悉其精確之販入價
    格，作為是否高價賣出之比較，諉以無營利之意思而阻卻販
    賣犯行之追訴。被告丙○○、丁○○與證人乙○○間均係普
    通朋友，並非親故至交，苟無利得，衡情當無甘冒重典，一
    再與乙○○相約地點，不辭辛勞交付毒品之理，是被告丙○○上開自行，或與被告丁○○共同販賣第一級毒品海洛因之
    犯行確均有營利之意圖，應堪認定。又按現行刑法關於正犯
    、從犯之區別，係以其主觀之犯意及客觀之犯行為標準，凡
    以自己犯罪之意思而參與犯罪，無論其所參與者是否係犯罪
    構成要件之行為，皆為正犯，其以幫助他人犯罪之意思而參
    與犯罪，其所參與者，苟係犯罪構成要件之行為，亦為正犯
    ，必以幫助他人犯罪之意思而參與犯罪，其所參與者又為犯
    罪構成要件以外之行為，始為從犯。故共同實施犯罪行為之
    人，在合同意思範圍以內，各自分擔犯罪行為之一部，相互
    利用他人之行為，以達其犯罪之目的者，即應對於全部所發
    生之結果，共同負責（最高法院92年度臺上字第5407號裁判
    意旨參照）。又刑法上所謂販賣行為，係指以營利為目的，
    有償轉讓，將商品購入或賣出，有一於此，犯罪即為完成，
    故交付商品與收取價金，均屬販賣犯罪之構成要件行為，縱
    以幫助他人營利犯罪之意思，而有參與交付買賣標的物、收
    取貨款之販賣要件行為，自應論以共同正犯而非從犯（最高
    法院84年度臺上字第5647號裁判意旨參照）。查，附表編號
    所示販賣第一級毒品之部分，係由被告丙○○出資購入毒品
    ，並加以分裝後，或由被告丙○○自行（附表編號一部分）
    ，或囑由被告丁○○與乙○○洽談第一級毒品海洛因交易後
    ，由被告丁○○將販售之第一級毒品海洛因交付予乙○○並
    收取價款（附表編號二至五）等節，已如上述，被告丁○○
    雖僅係參與「交付第一級毒品海洛因」及「收取販售第一級
    毒品海洛因之價款」之行為，然依上開裁判意旨之說明，該
    等行為既屬販賣第一級毒品罪之構成要件行為，自應論以販
    賣第一級毒品罪之共同正犯，是被告丁○○與被告丙○○就
    如附表編號二至五所示之販賣第一級毒品罪應負共同正犯之
    責無訛。綜上所述，本件事證已臻明確，被告丙○○、丁○○上開販賣第一級毒品之罪，堪為認定，皆應依法予以論科
二、論罪科刑部分：
  (一)最高法院95年5月23日刑事庭第8次會議決議，關於法律變更
    之比較適用原則，於比較時應就罪刑有關之共犯、未遂犯、
    想像競合犯、牽連犯、連續犯、結合犯，以及累犯加重、自
    首減輕暨其他法定加減原因（如身分加減）與加減比例等一
    切情形，本於統一性及整體性原則，綜其全部罪刑之結果而
    為比較。被告行為後，毒品危害防制條例第4 條、第17條業
    已修正，並於98年5 月20日公布，同年月22日施行（按法規
    之制定與法規之修正，如有特定生效日之必要者，依中央法
    規標準法第14條或第20條第2 項準用第14條之規定，應分別
    特定其施行日期。法規制定或前次修正基於特殊因素所特定
    之施行日期，並不適用於日後修正或再次修正之條文。又法
    律之制定或修正，若未明定施行日期者，中央法規標準法雖
    未規定應自何時生效，然法律既經制定或修正並經總統公布
    ，自應依一般原則，自公布日起算至第3日發生效力。至於9
    2年7月9 日修正公布之毒品危害防制條例第36條規定：「本
    條例自公布後6 個月施行。」其立法理由係謂：「(一)依修正
    草案第2條第3項規定，法務部需會同衛生署成立審議委員會
    每三個月定期檢討調整毒品之分級及品項，而本次新增第四
    級毒品，有需要在新法施行前先經該審議會檢討後再調整公
    布，爰預留6 個月緩衝期，以利處理。(二)依本條例新修正之
    規定，有必要再訂定相關子法及修正相關法規，以配合本條
    例之施行，故亦有需要預留適當緩衝期，以利訂頒相關子法
    及相關法規之配合修正。」故該條規定，顯係因應該次修正
    之需，始預留適當之緩衝期。與本次之修正並未定有施行日
    期之特別規定，且亦未明示係基於何特殊因素而修正，自並
    不能適用92年7月9日修正公布之毒品危害防制條例第36條自
    公布後6 個月施行之規定。），是被告犯後法律已有變更，
    修正前毒品危害防治條例第4條第1項之規定為：「製造、運
    輸、販賣第一級毒品者，處死刑或無期徒刑；處無期徒刑者
    ，得併科新臺幣1 千萬元以下罰金。」，修正後毒品危害防
    治條例第4條第1項則規定為：「製造、運輸、販賣第一級毒
    品者，處死刑或無期徒刑；處無期徒刑者，得併科新臺幣 2
    千萬元以下罰金。」；而修正前毒品危害防制條例第17條之
    規定為：「犯第4條第1項至第4項、第5條第1項至第4項前段
    、第6條第1項至第4項、第7條第1項至第4項、第8條第1項至
    第4項、第10條或第11條第1項、第2 項之罪，供出毒品來源
    ，因而破獲者，得減輕其刑。」，修正後毒品危害防治條例
    第17條則規定：「犯第4條至第8條、第10條獲第11條之罪，
    供出毒品來源，因而查獲其他正犯或共犯者，減輕或免除其
    刑。犯第4條至第8條之罪於偵查及審判中均自白者，減輕其
    刑。」，從而，就販賣第一級毒品罪部份，依刑法第2條第1
    項之規定及前揭最高法院決議綜其全部罪刑新舊法比較之結
    果，再參以如附表部分，被告丙○○、丁○○於偵審中均自
    白其犯行，此部分修正後之法律規定顯較修正前有利於被告
    ，依刑法第2條第1項但書之規定，此部分自應適用被告裁判
    時之毒品危害防制條例。
  (二)按海洛因係毒品危害防制條例第2條第2項第1款所定之第一
    級毒品，不得非法販賣、持有。是核被告丙○○、丁○○所
    為，均係犯毒品危害防制條例第4條第1項之販賣第一級毒品
    罪。被告丙○○、丁○○就如附表編號二至五所示之犯行，
    有犯意之聯絡及行為之分擔，均應論以共同正犯。被告丙○○、丁○○為販賣第一級毒品之目的而持有第一級毒品之低
    度行為，為販賣第一級毒品之高度行為所吸收，均不另論罪
    。
  (三)次者，按94年2月2日修正公佈，於95年7月1日施行之刑法，
    基於刑罰公平原則之考量，杜絕僥倖之犯罪心理，並避免易
    致鼓勵犯罪之誤解，已刪除第56條連續犯之規定。行為人反
    覆實行之犯罪行為茍係在刑法修正施行後者，因法律之修正
    已生阻斷連續犯之法律效果，除認應合於接續犯、繼續犯、
    集合犯等實質上一罪關係而以一罪論處外，基於一罪一罰之
    刑罰公平性，自應併合處罰。而刑法上所謂集合犯是指立法
    者所制定之犯罪構成要件中，本就預定有數個同種類之行為
    將反覆實行之犯罪而言，是將各自實現犯罪構成要件之多數
    行為，解釋為集合犯，而論以一罪；是以對於集合犯，必須
    從嚴解釋，以符合立法者之意向。所謂集合犯，係指數犯罪
    構成要件中，本即預定有數個同種類之行為將反覆實行，雖
    其特質為行為含有反覆實行複數行為而評價為包括一罪，但
    並非其所有反覆實行之行為，皆一律認為包括一罪，仍須從
    行為人之主觀犯意，自始係基於概括性，行為之時、空上具
    有密切關係，且依社會通念，認屬包括之一罪為合理適當者
    ，始足當之，否則仍應依實質競合予以併合處罰。犯罪是否
    包括一罪之集合犯，客觀上，應斟酌其法律規定文字之本來
    意涵、實現該犯罪目的之必要手段、社會生活經驗中該犯罪
    實行常態及社會通念等；主觀上，則視其是否出於行為人之
    一次決意，並秉持刑罰公平原則，加以判斷（最高法院96年
    度台上字第1168、1850、3531號、4969號判決意旨參照）。
    本件被告丙○○、丁○○意圖營利而販賣毒品之各該次行為
    ，為實現牟利之犯罪目的，依吾人之生活經驗，其犯罪之實
    行，固以反覆、繼續為常態，然其販賣之時間、地點均不盡
    相同，難認係出於被告之1 次犯罪決意；況此類異時、異地
    之販賣毒品行為，依社會通念，殊難認以評價為一罪為適當
    ；再者，其多次販賣毒品，致該毒品氾濫，嚴重危害國人身
    心健康之犯罪結果，評價為集合犯之包括一罪，難謂符合法
    律規範本質，更與刪除連續犯之修法意旨相違，自不得認僅
    成立集合犯之包括一罪，是本件被告丙○○、丁○○所犯之
    各次販賣第一級毒品犯行，均應予分論併罰。
  (四)復查，被告丙○○前於92年間因施用毒品案件，經依法院裁
    定送入戒治處所施以強制戒治，於90年12月7 日停止戒治付
    保護管束，於93年1月9日因法律修正出監，並經臺灣彰化地
    方法院以92年度訴字第1136號判決判處有期徒刑10月確定；
    又因竊盜案件，經本院以93年度上易字第1191號判決判處有
    期徒刑8月確定，2案並經本院以94年度聲字第464 號裁定定
    應執行刑為有期徒刑1年4月確定；另因施用毒品等案件，經
    臺灣彰化地方法院以94年度訴字第1196號判決判處有期徒刑
    1年、8月，應執行有期徒刑1年6月確定，又因竊盜案件，經
    本院以94年度上易字第1186號判決判處有期徒刑10月確定，
    2 案並經本院以95年度聲字第10號裁定定應執行刑為有期徒
    刑2年3月確定，與前開案件接續執行後，因減刑於96年7 月
    16日假釋期滿未經撤銷視為執行完畢。被告丁○○前於94、
    95年間因施用毒品等案件，分別經臺灣板橋地方法院以94年
    度訴字第2049號判決判處有期徒刑10月確定；及經臺灣板橋
    地方法院以95年度訴字第1939號判決判處有期徒刑10月確定
    ，後案並經該院以96年度聲減字第163 號裁定減刑為有期徒
    刑5月確定，2案接續執行後於96年7 月16日縮刑期滿執行完
    畢等情，有臺灣高等法院被告前案紀錄表各1 份在卷可稽，
    被告丙○○、丁○○於受有期徒刑執行完畢後5 年內，故意
    再犯本件有期徒刑以上之罪，均為累犯，被告丙○○所犯如
    附表所示各罪、被告丁○○所犯如附表編號二至五所示各罪
    ，均應依刑法第47條第1 項規定，就法定刑為有期徒刑、罰
    金刑部分加重其刑，至於法定本刑為死刑、無期徒刑部分，
    則依法不得加重其刑。
  (五)按犯販賣第一級毒品罪之法定刑為死刑或無期徒刑，然同為
    販賣第一級毒品之人，其原因動機不一，犯罪情節未必盡同
    ，或有大盤毒梟者，亦有中、小盤之分，甚或僅止於吸毒者
    友儕間為求互通有無之有償轉讓者亦有之，其販賣行為所造
    成危害社會之程度自屬有異，法律科處此類犯罪，所設之法
    定最低本刑卻同為「死刑或無期徒刑」，不可謂不重。於此
    情形，倘依其情狀處以較輕之徒刑，即足以懲儆，並可達防
    衛社會之目的者，自非不可依客觀之犯行與主觀之惡性二者
    加以考量其情狀，是否有可憫恕之處，適用刑法第59條之規
    定酌量減輕其刑，期使個案裁判之量刑，能斟酌至當，符合
    比例原則。本件被告丙○○、丁○○犯上開販賣第一級毒品
    海洛因之犯罪，雖係無視國家對於杜絕毒品危害之禁令，行
    為固皆屬不當，應予非難，然被告丙○○僅販賣第一級毒品
    予如附表所示之購毒者，而該等購毒者均係原即染有毒癮之
    人，被告丙○○前後販賣毒品之數量，依其價錢估算，獲利
    亦非至鉅；而被告丁○○更僅係為圖向被告丙○○免費牟取
    些許海洛因以抵癮，方為被告丙○○與購毒者聯繫交易毒品
    事宜，並代為交付毒品及收取價金，被告丙○○、丁○○就
    販賣第一級毒品海洛因犯罪之情節尚非至惡，相對於長期大
    量販賣毒品之大毒梟而言，其對社會治安及國民健康之危害
    顯然較小，且被告丙○○、丁○○雖有上述前科犯行，然尚
    查無販賣、意圖販賣而持有毒品等前科素行，並於犯後並配
    合調查，坦承一切犯罪，深表悔悟，被告丙○○指證伊販賣
    第一級毒品海洛因係向持用0000000000號行動電話之人購得
    ，承辦檢察官亦因被告丙○○上開指證而查獲持用00000000
    00號行動電話之柯昆宏乙節，有臺灣彰化地方法院檢察署97
    年12月8 日彰檢良果97偵10317字第53071號函檢附彰化縣警
    察局彰警刑2 偵字第0970061786號刑事案件移送書可按，此
    觀本院另案97年度上訴字第2746號判決理由即明，綜上被告
    丙○○、丁○○犯案情節與犯後態度觀之，倘仍遽處以販賣
    第一級毒品法定本刑之最低本刑即無期徒刑，自屬失之過苛
    而不盡情理，不免予人情輕法重之感，難謂符合罪刑相當性
    及比例原則，更無從與大毒梟之惡行有所區隔，是被告丙○○、丁○○犯罪情狀相較於法定之重刑，在客觀上足以引起
    一般人之同情，情節尚堪憫恕，爰就被告丁○○部分依刑法
    第59條之規定，就其犯上揭第一級毒品之犯罪，酌量減輕其
    刑，並先加後減之；另就被告丙○○部分依據刑法第59條、
    毒品危害防制條例第17條規定，就其犯上開販賣第一級毒品
    罪部分酌減、及減輕其刑。又被告丙○○、丁○○於偵查及
    審判中均自白犯行，均應依修正後毒品危害防制條例第17條
    第2 項，減輕其刑，又被告丙○○、丁○○同時具有加重及
    減輕事由，就法定刑為罰金刑部分應依法先加後減，至法定
    刑為死刑、無期徒刑部分則僅予減輕其刑。
三、原審就被告丙○○、丁○○上開所犯販賣第一級毒品予以論
    罪科刑，固非無見。惟查：(一)被告丙○○、丁○○販賣第一
    級毒品後，毒品危害防制條例關於本案部分有上開條文業已
    修正，原審未及比較，已有未洽；(二)本案被告丙○○辯稱其
    已指證伊販賣第一級毒品海洛因係向持用0000000000號行動
    電話之人購得，承辦檢察官亦因被告丙○○上開指證而查獲
    持用0000000000號行動電話之柯昆宏乙節，已如上述，原審
    認被告丙○○犯販賣第一級毒品罪不符上述減輕其刑之規定
    等語，自屬有誤。被告丙○○上訴意旨稱伊確實有供出毒品
    來源為有理由，被告丁○○上訴意旨請求從輕量刑雖為理由
    ，且原判決亦有上述可議之處，自無可維持，應由本院將原
    判決此部分及定執行刑撤銷改判。爰審酌被告丙○○、丁○○販賣第一級毒品海洛因足以戕害他人健康，危害社會治安
    ，惡性非輕，及被告丙○○不思以正當途徑合法掙取金錢，
    圖以販賣第一級毒品獲利；被告丁○○僅為賺取免費毒品施
    用，犯罪動機不良，惟被告丙○○供出其上游持用電話，使
    檢警因而破獲柯昆宏等人販賣毒品，對杜絕毒品氾濫亦有貢
    獻，暨犯罪後均坦承犯行、犯後態度良好等一切情狀，各量
    處如主文所示之刑，並定其應執行之刑。
四、末按犯第4條至第9條、第12條、第13條或第14條第1項、第2
    項之罪者，其供犯罪所用或因犯罪所得之財物，均沒收之，
    如全部或一部不能沒收時，追徵其價額或以其財產抵償之，
    毒品危害防制條例第19條第1 項定有明文，又該條規定，屬
    相對沒收主義之立法，其應沒收之物，應以屬被告或共犯所
    有者為限。又該規定所稱「追徵其價額」者，係指所沒收之
    物為金錢以外之其他財物而無法沒收時，應追徵其價額，使
    其繳納與原物相當之價額。如所得財物為金錢而無法沒收時
    ，始應「以其財產抵償之」（最高法院93年度台上字第 462
    號、95年度台上字第305 號判決意旨參照）。查，前揭被告
    丁○○販賣第一級毒品海洛因所使用之0000000000號行動電
    話1支及SIM卡1 張，為被告丁○○母親陳桂英所有而交由被
    告丁○○使用，業據被告丁○○供承在卷，並有中華電信資
    料查詢在卷可稽（參臺灣彰化地方法院檢察署97年度他字10
    15號偵查卷宗第45頁），依前開規定，自不予以宣告沒收，
    併此敘明。另按毒品危害防制條例第19條第1 項規定，犯販
    賣毒品罪者，其犯罪所得之財物均沒收之，係採義務沒收主
    義。故販賣毒品所得之對價，不問其中成本若干，利潤多少
    ，均應全部諭知沒收，貫徹政府查禁煙毒之決心，以符立法
    本旨（最高法院91年度臺上字第2419號判決意旨參照）。查
    ，被告丙○○如附表所示及被告丁○○如附表編號二至五所
    示各次販賣第一級毒品海洛因所得之現金，既均未扣案，自
    應依毒品危害防制條例第19條第1 項規定，併予宣告沒收，
    如全部或一部不能沒收時，分別或連帶以其財產抵償之。
五、被告丙○○雖聲請詰問證人乙○○，然本院認本案事證已臻
    明確，故無再詰問乙○○之必要，附此敘明。
據上論斷，應依刑事訴訟法第369條第1項前段、第364條、第299
條第1項前段，修正前毒品危害防制條例第4條第1 項、毒品危害
防制條例第第19條第1 項、第17條、修正後毒品危害防制條例第
17條第2項，刑法第2條第1項前段、第1條、第28條、第47條第 1
項、第59條、第51條第5款、第9款，判決如主文。
本案經檢察官甲○○到庭執行職務。
中    華    民    國    98    年    7    月    30    日
            刑事第五庭  審判長法  官  趙  春  碧
                              法  官  賴  恭  利
                              法  官  何  秀  燕
以上正本證明與原本無異。
如不服本判決應於收受送達後十日內向本院提出上訴書狀，其未
敘述上訴理由者，並得於提起上訴後十日內向本院補提理由書（
均須按他造當事人之人數附繕本）「切勿逕送上級法院」。
                              書記官  郭  振  祥
中    華    民    國    98    年    7     月    30    日
附表：
┌─┬───┬─────┬───────┬──────┬────┬──────────┐
│編│販賣  │販賣時間  │交易地點      │販賣毒品種類│所犯罪名│主文                │
│號│對象  │          │              │、次數及價格│        │                    │
├─┼───┼─────┼───────┼──────┼────┼──────────┤
│1.│乙○○│97年2月26 │彰化縣芳苑鄉功│丙○○販賣海│毒品危害│丙○○販賣第一級毒品│
│  │      │日晚間某時│湖路653巷3弄妮│洛因，1次， │防制條例│，累犯，處有期徒刑拾│
│  │      │          │可卡拉OK店旁  │1000元      │第4條第1│年。販賣毒品所得財物│
│  │      │          │              │            │項販賣第│新臺幣壹仟元沒收之，│
│  │      │          │              │            │一級毒品│如全部或一部不能沒收│
│  │      │          │              │            │罪      │時，以其財產抵償之。│
├─┼───┼─────┼───────┼──────┼────┼──────────┤
│2.│乙○○│97年4月間 │彰化縣芳苑鄉新│由丁○○出面│毒品危害│丙○○共同販賣第一級│
│  │      │某日      │街村海邊堤防58│販賣海洛因，│防制條例│毒品，累犯，處有期徒│
│  │      │          │公里處水門    │1次，2000元 │第4條第1│刑拾年。販賣毒品所得│
│  │      │          │              │            │項販賣第│財物新臺幣貳仟元與薛│
│  │      │          │              │            │一級毒品│登揚連帶沒收之，如全│
│  │      │          │              │            │罪      │部或一部不能沒收時，│
│  │      │          │              │            │        │以其與丁○○之財產連│
│  │      │          │              │            │        │帶抵償之。          │
│  │      │          │              │            │        │                    │
│  │      │          │              │            │        │丁○○共同販賣第一級│
│  │      │          │              │            │        │毒品，累犯，處有期徒│
│  │      │          │              │            │        │刑拾貳年。販賣毒品所│
│  │      │          │              │            │        │得財物新臺幣貳仟元與│
│  │      │          │              │            │        │丙○○連帶沒收之，如│
│  │      │          │              │            │        │全部或一部不能沒收時│
│  │      │          │              │            │        │，以其與丙○○之財產│
│  │      │          │              │            │        │連帶抵償之。        │
├─┼───┼─────┼───────┼──────┼────┼──────────┤
│3.│乙○○│97年4月間 │彰化縣芳苑鄉新│由丁○○出面│毒品危害│丙○○共同販賣第一級│
│  │      │某日      │光巷1之1號薛登│販賣海洛因，│防制條例│毒品，累犯，處有期徒│
│  │      │          │揚居所處      │1次，1000元 │第4條第1│刑拾年。販賣毒品所得│
│  │      │          │              │            │項販賣第│財物新臺幣壹仟元與薛│
│  │      │          │              │            │一級毒品│登揚連帶沒收之，如全│
│  │      │          │              │            │罪      │部或一部不能沒收時，│
│  │      │          │              │            │        │以其與丁○○之財產連│
│  │      │          │              │            │        │帶抵償之。          │
│  │      │          │              │            │        │                    │
│  │      │          │              │            │        │丁○○共同販賣第一級│
│  │      │          │              │            │        │毒品，累犯，處有期徒│
│  │      │          │              │            │        │刑拾貳年。販賣毒品所│
│  │      │          │              │            │        │得財物新臺幣壹仟元與│
│  │      │          │              │            │        │丙○○連帶沒收之，如│
│  │      │          │              │            │        │全部或一部不能沒收時│
│  │      │          │              │            │        │，以其與丙○○之財產│
│  │      │          │              │            │        │連帶抵償之。        │
├─┼───┼─────┼───────┼──────┼────┼──────────┤
│4.│乙○○│97年4月21 │彰化縣芳苑鄉功│由丁○○出面│毒品危害│丙○○共同販賣第一級│
│  │      │日中午某時│湖路653巷3弄妮│販賣海洛因，│防制條例│毒品，累犯，處有期徒│
│  │      │          │可卡拉OK店旁  │1次，2000元 │第4條第1│刑拾年。販賣毒品所得│
│  │      │          │              │            │項販賣第│財物新臺幣貳仟元與薛│
│  │      │          │              │            │一級毒品│登揚連帶沒收之，如全│
│  │      │          │              │            │罪      │部或一部不能沒收時，│
│  │      │          │              │            │        │以其與丁○○之財產連│
│  │      │          │              │            │        │帶抵償之。          │
│  │      │          │              │            │        │                    │
│  │      │          │              │            │        │丁○○共同販賣第一級│
│  │      │          │              │            │        │毒品，累犯，處有期徒│
│  │      │          │              │            │        │刑拾貳年。販賣毒品所│
│  │      │          │              │            │        │得財物新臺幣貳仟元與│
│  │      │          │              │            │        │丙○○連帶沒收之，如│
│  │      │          │              │            │        │全部或一部不能沒收時│
│  │      │          │              │            │        │，以其與丙○○之財產│
│  │      │          │              │            │        │連帶抵償之。        │
├─┼───┼─────┼───────┼──────┼────┼──────────┤
│5.│乙○○│97年5月5日│彰化縣芳苑鄉功│由丁○○出面│毒品危害│丙○○共同販賣第一級│
│  │      │上午10時30│湖路653巷3弄妮│販賣海洛因，│防制條例│毒品，累犯，處有期徒│
│  │      │分許      │可卡拉OK店旁  │1次，1500元 │第4條第1│刑拾年。販賣毒品所得│
│  │      │          │              │            │項販賣第│財物新臺幣壹仟伍佰元│
│  │      │          │              │            │一級毒品│與丁○○連帶沒收之，│
│  │      │          │              │            │罪      │如全部或一部不能沒收│
│  │      │          │              │            │        │時，以其與丁○○之財│
│  │      │          │              │            │        │產連帶抵償之。      │
│  │      │          │              │            │        │                    │
│  │      │          │              │            │        │丁○○共同販賣第一級│
│  │      │          │              │            │        │毒品，累犯，處有期徒│
│  │      │          │              │            │        │刑拾貳年。販賣毒品所│
│  │      │          │              │            │        │得財物新臺幣壹仟伍佰│
│  │      │          │              │            │        │元與丙○○連帶沒收之│
│  │      │          │              │            │        │，如全部或一部不能沒│
│  │      │          │              │            │        │收時，以其與丙○○之│
│  │      │          │              │            │        │財產連帶抵償之。    │
└─┴───┴─────┴───────┴──────┴────┴──────────┘


司法院資訊處製作；財團法人民間司法改革基金會備份。
